臺灣板橋地方法院刑事判決　　　　　　　　　　　　九十一年度易字第二七五六號
　　公　訴　人　臺灣板橋地方法院檢察署檢察官
　　被　　　告　乙○○　男　四.
　　　　　　　　甲○○　女　四.
　　共　　　同
　　選任辯護人　蔡明熙律師
右列被告因偽造文書案件，經檢察官提起公訴（九十年度偵續一字第六號），本院判
決如左：
    主  文
乙○○、甲○○均無罪。
    事  實
一、公訴意旨略以：被告乙○○、甲○○係夫妻，明知債務人鄭德化僅積欠伊等新台
    幣（下同）一千餘萬元，而非四千萬元，竟共同基於使公務員登載不實之犯意，
    分別於民國八十四年十月二十八日由被告甲○○聲明債權為二千一百五十八萬六
    千元；及於同年月三十日由被告乙○○聲明債權為二千二百六十三萬元，向本院
    民事執行處，聲請參與分配鄭德化遭法院查封拍賣財產之拍賣款項，而使承辦之
    公務員，將此不實事項登戴於職務上所掌之公文書上，足以生損害於執行處對債
    權認定之正確性，亦足以生損害於其他債權人之分配額，因認被告等涉犯刑法第
    二百十四條使公務員登載不實文書罪嫌云云。
二、公訴人認被告涉有右開罪嫌，係以鄭德化實際上積欠被告二人僅一千餘萬元，係
    於鄭德化開始退票後，被告乙○○始要求鄭德化開立四千餘萬元之本票予其等乙
    節，業據證人鄭德化於偵查中證述明確；而被告等聲請參與分配合計之四千餘萬
    元中，支票部分之面額皆為數十萬元，惟本票之面額則多為數百萬元，被告卻無
    法提出交付如此巨大金額予鄭德化之資金證明。況鄭德化所開立或背書之支票自
    八十四年四月起即陸續退票，被告等竟於鄭德化已陷於支付困難時，再借貸數千
    萬元之金額，顯與常情不符。而被告等縱有貸款四千餘萬元予鄭德化之資力，亦
    無從認其等對鄭德化確有逾一千餘萬元之債權未償等語，以為論據。
三、按刑法第二百十四條之偽造文書罪，以行為人明知為不實之事項，而使公務員登
    載於職務上所掌之公文書，足以生損害於公眾或他人者，始足當之。經查，告訴
    人丙○○○前於八十四年七月二十六日，以債務人鄭德化簽發面額合計一千八百
    萬元之本票，屆期不獲兌現，經本院裁定准予強制執行，向本院執行處聲請強制
    執行鄭德化之財產，並經本院執行處於同年八月十六日，在台北縣蘆洲鄉○○路
    三二三巷一七九之一三號查封鄭某所有機器設備在案；其間被告乙○○、甲○○
    雖於八十四年十月三十日日、同年十月二十日，分別提出本票、支票等票據，主
    張其等對鄭德化分別有二千二百六十三萬元、二千一百五十八萬二千六百元之債
    權，而請求就該執行案之拍賣款參與分配；然該執行案嗣因告訴人即執行債權人
    於同年十一月八日以拍賣無實益，向本院民事執行處聲請核發債權憑證結案；被
    告二人因而於同年十一月九日經本院執行處以八十四年度民執正字第六一四七號
    函以前揭原因，無從辦理其等參與分配之聲請為由，而退回其等參與分配之聲請
    ，並未曾核發債權憑證予其二人，業經本院調取本院八十四年度執字第六一四七
    號民事執行卷查閱確實。是被告二人前揭參與分配行為，並未使承辦之本院民事
    執行處公務員將其等債權登載於職務上所製作之分配表或債權憑證等公文書上，
    揆之前開說明，被告等於上述執行案聲請參與分配所主張之債權額縱有不實，其
    等所為，仍與刑法第二百十四條之構成要件不合，自不能以上開罪名相繩。此外
    ，本院復查無其他積極證據足認被告等於上開強制執行案有何明知為不實之事項
    ，而使公務員登載於職務上所掌之公文書犯行，揆諸前揭說明，既不能證明被告
    犯罪，自應為無罪之諭知。至告訴人認被告等前曾以其等向本院民事執行處聲請
    參與分配之票據，另向本院聲請支付命令及本票裁定，與已起訴部分有裁判上一
    罪關係，而聲請本院併予審理，因起訴部分經本院為無罪之諭知，而無彼所指之
    裁判上一罪關係，無從予以審理，爰附此敘明。
據上論斷，應依刑事訴訟法第三百零一條第一項，判決如主文。
本案經檢察官林珮菁到庭執行職務。
中      華      民      國      九十一    年    十二    月    三十      日
                                  臺灣板橋地方法院刑事第五庭
                                          法  官 林 玫 君
右正本證明與原本無異。
如不服本判決，應於判決送達後十日內，向本院提出上訴狀。
                                          書記官 許 清 秋
中      華      民      國      九十二    年    一      月    三        日
